【裁判字號】    92,上易,139
【裁判日期】    920402
【裁判案由】    侵占
【裁判全文】
臺灣高等法院臺南分院刑事判決          九十二年度上易字第一三九號       潛
      上  訴  人  臺灣臺南地方法院檢察署檢察官
      被      告  丙  ○  ○
右列上訴人因被告侵占案件，不服臺灣臺南地方法院九十一年度易字第一四九三號中
華民國九十二年一月二日第一審判決（起訴案號：臺灣臺南地方法院檢察署九十年度
偵緝字第六九二號），提起上訴，本院判決如左：
      主      文
上訴駁回。
      理      由
一、公訴意旨略以：丙○○於民國（下同）九十年十月十三日，向告訴人怡和交通股
    份有限公司，租用Ｖ九─一七三號計程車營業四個月，為從事業務之人，迨租期
    屆滿後，丙○○無意續租，且積欠租金未付，竟意圖為自己不法之所有，於九十
    一年三、四月間某日，將該輛計程車棄置台南市立殯儀館停車場後，即揚長而去
    ，因認被告涉有刑法第三百三十六條第二項業務侵占罪嫌云云。
二、公訴人認被告涉有侵占罪嫌，無非係以被告於前揭時地向告訴人租用車輛，於租
    用期間屆滿後，未依約將車駛還告訴人，亦未通知告訴人，竟將所租車輛棄置於
    台南市立殯儀館，為其所憑論據。訊據被告固坦承租用告訴人營業小客車，於租
    期屆滿後，將該車放置於台南市立殯儀館處，未主動歸還該車之事實，惟堅詞否
    認有侵占之犯行，辯稱：伊在市立殯儀館處排班時，因前揭營業小客車故障，伊
    將之留置於該處，曾通知告訴人來遷回，因其未歸還計程車，則租期續行計算，
    告訴人貪圖租金始未將車取回云云。
三、按犯罪事實應依證據認定之，無證據不得推定其犯罪事實；又不能證明被告犯罪
    者，即應諭知無罪之判決，刑事訴訟法第一百五十四條、第三百零一條第一項分
    別定有明文。刑法侵占罪之成立，其主觀要件須持有人變易其原來之持有意思而
    為不法所有之意思，如僅將持有物延不交還，不能遽論以該罪（最高法院二十三
    年上字第一九一五號判例參照）。
四、經查：
(一)被告於前揭時地向告訴人租用車牌號碼Ｖ九─一七三號牌計程車，於租期屆滿之
    際，未主動歸還，經告訴人於台南市立殯儀館尋回等情，業據被告於偵審中供承
    不諱，核與告訴人指訴相符，並有租賃契約一紙在卷可稽。
(二)告訴人尋回前揭車輛過程，係於九十一年四月九日，為台南市立殯儀館的人通知
    ，始於台南市立殯儀館尋回，為告訴人供述在卷，並經證人乙○○、甲○○於本
    院證實明確，而被告前因傷害案件，經原審九十年南簡字第七六九號案判處拘役
    二十日，於九十一年三月十九日入監執行，於同年四月七日執行完畢，有臺灣高
    等法院被告全國前案紀錄表及刑案資料查註記錄表在卷可稽，顯見被告將前揭營
    業用小客車留置台南市立殯儀館處至少二十日之久，且被告供稱市立殯儀館之停
    車場係公眾得出入之場所等語，是被告將車輛留置台南市立殯儀館處停車場屬於
    公眾得出入之場所，未藏置於私人隱蔽之處所，自非係將之占為己有之意思，蓋
    被告果欲將前揭營業小客車據為己有，衡情當不致將之放置於公眾均得以知悉之
    場所達數十日之久，況被告於九十一年四月七日出獄後，亦未將該車取走，任令
    台南市立殯儀館人員通知告訴人取回，被告辯稱：未將前揭營業小客車據為己有
    之不法所有意圖等語，尚非全然無據。被告縱於租期屆至之際，未依約歸還，惟
    此僅係被告對告訴人是否應負債務不履行損害賠償之民事問題，尚難僅以被告將
    該車留置於台南市立殯儀館，未依約主動將該車歸還予告訴人，即遽認被告係以
    所有權人身分，將該車棄置於市立殯儀館，進而認被告業已將前揭車輛易持有為
    所有，繩以刑法侵占罪嫌。
(三)被告辯稱：其於台南市立殯儀館排班時，因車子損害，而通知告訴人負責人請其
    將前揭車輛取回，然告訴人並未取回云云，但告訴人負責人汪鄧夙惠否認被告有
    通知取回前揭車輛之情事，況前揭車輛係告訴人所有藉以營利之財產，倘若告訴
    人經被告通知，而知悉該車停放於市立殯儀館，當會將車輛取回，以防免車輛經
    風吹日曬等因素，造成車輛之損毀。衡諸常情，告訴人當不致為圖謀被告租金，
    而任令車輛受風吹日曬之損毀，拒將車輛取回之理？被告此部分所辯，尚無可採
    ，但因被告既未將車輛侵占為己有，仍難認有侵占犯行。
(四)綜上所述，被告固係承租告訴人車輛，租期屆滿後，未依約將車駛還告訴人，亦
    未通知告訴人，將之棄置於台南市立殯儀館，始由台南市立殯儀館通知告訴人領
    回，然被告既未將原來之持有意思變易所有之意思侵占為己有，僅延不還車，揆
    諸上開說明，尚難繩以侵占罪責。被告被訴侵占罪嫌，應屬不能證明。
五、原審基於上述理由，所為被告無罪判決。本院經核原判決認事用法，均無不合。
    公訴人上訴意旨，指摘原判決不當，為無理由，應予駁回。
六、據上論斷，應依刑事訴訟法第三百六十八條，判決如主文。
本案經檢察官曾顯智到庭執行職務。
中  華  民  國      九十二      年        四        月        二        日
                                臺灣高等法院臺南分院刑事第一庭
                                    審判長法官  茆    臺    雲
                                          法官  李    文    福
                                          法官  蔡    長    林
右正本證明與原本無異。
不得上訴。
                                    法院書記官  李    培    薇
中  華  民  國      九十二      年        四        月        三        日


司法院資訊處製作；財團法人民間司法改革基金會備份。
